【裁判字號】    90,訴,1091
【裁判日期】    920414
【裁判案由】    偽造文書等
【裁判全文】
臺灣臺北地方法院刑事判決                          九十年度訴字第一九一號
    公  訴  人  臺灣臺北地方法院檢察署檢察官
    被      告  丑○○
                甲○○
    右  一  人
    選任辯護人  莊榮兆
右列被告等因偽造文書等案件，經檢察官提起公訴（九十年度偵字第一六八八八號、
第一七四五號）及追加起訴（九十年度公訴蒞庭字第一二五二號、九十一年度公
訴蒞庭字第二八七四號），本院判決如左：
    主  文
丑○○共同行使偽造私文書，足以生損害於他人，處有期徒刑陸月，如易科罰金，以
參佰元折算壹日。偽造之「王春美」印章壹枚、偽造之合作金庫存款餘額證明書上偽
造之「王春美」印文及簽名各壹枚均沒收。
甲○○對於公務員依法執行職務時，施強暴，處有期徒刑肆月，如易科罰金，以佰
元折算壹日。被訴偽造文書、詐欺及侮辱公署部分均無罪。
    事  實
一、丑○○於民國八十九年九月中旬，經吳朝男、壬○○之介紹，得知甲○○正在為
    友人丙○及癸○○、丁○○洽借新台幣（下同）五億元之存款餘額證明書，竟與
    對外自稱台灣省合作金庫（以下簡稱合庫）己○○副理之真實姓名年籍不詳成年
    男子基於共同之犯意聯絡，意圖為自己不法之所有，由該男子於不詳時、地，以
    不詳方式偽造「王春美」印章一枚，進而偽造合作金庫營業部襄理王春美之印文
    及簽名各一枚，而偽造面額五億元之合作金庫存款餘額證明書（簽章人員：王春
    美襄理、流水號碼第八八七六七三九號、證明書字號合金營櫃證字第二九一
    號、戶名乙○○）後，由丑○○於電話中向甲○○佯稱自己是子○○會計師，可
    代為取得五億元之存款餘額證明，惟需支付利息及佣金二百萬元，甲○○可分得
    其中八十萬元云云，使不知情之甲○○陷於錯誤，於同月二十二日在臺北市火車
    站一樓之「鐵路餐廳」內，代墊二十萬元現金予丑○○作為訂金，並告知丙○其
    已覓得金主，使丙○陷於錯誤，於同月二十五日上午，在台北市○○路「都會咖
    啡廳」，交付現金二十萬元予甲○○；甲○○隨於同日下午二時許，打電話詢問
    丑○○何時可以進行交易，丑○○以電話聯絡上開冒名己○○之男子確定可取得
    偽造存款餘額證明書之時間後，回電甲○○相約於同日傍晚，至臺北市○○街十
    六號二樓之咖啡廳內進行交易，甲○○乃以電話聯絡丙○於同一時段至位於信陽
    街附近之上開「都會咖啡廳」交付餘款。嗣於同日下午五時許，丑○○到達臺北
    市○○街十六號二樓之咖啡廳後，即通知該化名己○○之男子到場，自該男子取
    得前開偽造之合作金庫存款餘額證明書一件，隨於該男子離開現場後，通知甲○○到場收取存款餘額證明；同日下午六時三十分許甲○○到達後，要求丑○○出
    示身分證件，並於癸○○在「都會咖啡廳」事先製作之「資金餘額查證同意書」
    簽名、蓋章，丑○○乃於該「資金餘額查證同意書」簽名、蓋章及填載身分證統
    一編號，另提出合作金庫己○○副理之名片一張予甲○○徵信，並將上開偽造之
    存款餘額證明書交付甲○○而提出行使，足以生損害於合作金庫及王春美，甲○○旋返至「都會咖啡廳」將合作金庫存款餘額證明書、「資金餘額查證同意書」
    及名片交付在場之丙○及癸○○，丙○及癸○○乃陷於錯誤，將約定之餘額以一
    百萬元現金及面額八十萬元之支票一張（付款人桃園郵局、帳號0000000
    0號、發票人辛○○、票號Ｌ0000000號、日期八十九年十月十五日）交
    付予甲○○，甲○○旋復至臺北市○○街十六號二樓之咖啡廳內，將現金一百萬
    元交付丑○○，八十萬元支票一紙則留做其本人之仲介佣金。嗣癸○○將上開合
    作金庫存款餘額證明書交付要求存款餘額證明之交易對象查詢信用，得知係屬偽
    造，癸○○及丙○始知受騙。
二、甲○○因上開交付偽造之合作金庫存款餘額證明書一事，為丙○向台灣台北地方
    法院檢察署檢察官提起刑事告訴，於九十年八月二十二日下午接受承辦檢察官訊
    問之後，承辦檢察官以甲○○犯罪嫌疑重大，且有「逃亡或有事實足認為有逃亡
    之虞」及「有事實足以認為有湮滅、偽造、變造證據或勾串共犯或證人之虞」之
    情形，向本院聲請裁定羈押禁見；詎甲○○於同日下午五時二十七分，在本院第
    三十二法庭接受訊問完畢，經承辦法官宣示裁定羈押，本院法警庚○○依法執行
    職務，欲將之帶上手銬之際，以手肘撞擊庚○○之臉部而施以強暴，旋即以頭部
    撞擊通譯之文書桌，並在包括戊○○在內之其他法警到場阻止，設法將之帶至本
    院候審室而依法執行職務時，以腳踢、手抓等方式對於戊○○等人施以強暴，致
    庚○○及戊○○分別受有右上眼瞼瘀腫、左手腕挫傷、右前臂挫傷及右手拇指瘀
    腫、左前臂瘀腫等傷害（傷害部分，均未據告訴）。
三、案經臺灣臺北地方法院檢察署公訴蒞庭檢察官追加起訴（丑○○部分），及本院
    承辦法官逮捕甲○○後，移送台灣台北地方法院檢察署檢察官偵查起訴。
    理  由
一、訊據被告丑○○矢口否認上開犯行，辯稱：己○○是做土地買賣仲介的，我之前
    委託他辦理土地貸款而認識他，他說自己也有在做資金證明，我本來不認識甲○○，當天下午兩點甲○○打電話稱有人說我有資金證明，我說自己沒有做，但可
    以幫他詢問，然後我打電話給己○○，他說可以拿到資金證明，但是已經過了銀
    行的查詢時間，無法徵信，我告訴甲○○，甲○○說影本先給他，第二天再查詢
    就好，我就約己○○到咖啡廳，己○○交給我一份存款餘額證明書的影本及名片
    ，我將該份存款餘額證明書及名片交給甲○○，並在甲○○提出的「資金餘額查
    證同意書」簽名，並沒有向甲○○收錢，只是給他三天的時間查證存款餘額證明
    書是否真正，確定沒有問題，才跟他討論利息及佣金的事情，後來他們都沒有跟
    我聯絡，過了一年多，我才知道這份存款餘額證明書有問題云云。惟查：
    （一）被告丑○○於八十九年九月二十五日下午六時三十分許交付被告甲○○，
          旋由被告甲○○轉交告訴人丙○及被害人癸○○之存款餘額證明書，確係
          正本而非影本等情，業據共犯甲○○供述明確，並經證人丙○及癸○○於
          偵查中及本院訊問時多次到庭結證屬實，且有該偽造之存款餘額證明書正
          本一件附於本院九十年自字第二三九號刑事卷宗可稽（經本院調閱該卷宗
          核對與卷附偽造之存款餘額證明書之影本相符，並於審理期日提示被告二
          人踐行調查證據程序），衡諸被告甲○○或告訴人丙○、被害人癸○○等
          人若有自行偽造存款餘額證明書之能力，應無委請被告丑○○提供存款餘
          額證明書之必要，上開偽造存款餘額證明書之正本一件並非被告甲○○或
          告訴人丙○、被害人癸○○等人自行依據被告丑○○提供之影本所偽造，
          而應係被告丑○○交付渠等之事實，自堪認定，被告丑○○所辯其交付者
          僅係影本云云，自係卸責之詞，不足採信。
    （二）被告丑○○於八十九年九月中旬，經案外人吳朝男、壬○○之介紹，得知
          被告甲○○正在為告訴人丙○及被害人癸○○尋求五億元之存款餘額證明
          書，即於電話中告知被告甲○○可代為取得存款餘額證明書，約定應支付
          利息及佣金二百萬元，被告甲○○可分得其中八十萬元，並於同月二十二
          日在臺北市火車站一樓之「鐵路餐廳」，自被告甲○○收受現金二十萬元
          之訂金等情，業據被告甲○○供述綦詳，核與證人吳朝男於偵查中證述係
          其介紹壬○○（化名楊淑慧）予被告甲○○，及證人壬○○於本院訊問時
          所稱係其介紹被告丑○○予被告甲○○等情節相符；而告訴人丙○及被害
          人癸○○於八十九年九月二十五日夜間七時許，自被告甲○○取得偽造之
          存款餘額證明書、名片及「資金餘額查證同意書」之後，將現金一百萬元
          及上開八十萬元之支票一張交付被告甲○○，被告甲○○旋將其中現金一
          百萬元交付被告丑○○等情，亦據被告甲○○供述在卷，及證人丙○與詹
          益謙一致證述無訛；揆以本件卷附「資金餘額查證同意書」上之「丑○○
          」簽名、印文及身分證統一編號等均係被告丑○○所書寫、製作等情，業
          據被告丑○○供承明確，觀諸本件偽造之存款餘額證明書之戶名為「林文
          棟」而非被告丑○○本人之姓名，且前揭「資金餘額查證同意書」並係被
          害人癸○○書寫格式後要求被告丑○○簽名為證，而非被告丑○○提供之
          合作金庫之制式表格，該「資金餘額查證同意書」自無法供做被害人詹益
          謙等人要求合作金庫查詢所載帳號之餘額使用，而僅具有證明上開存款餘
          額證明書確係被告丑○○所交付之擔保性質無訛，則被告丑○○若僅交付
          影本供被告甲○○等人查核徵信，而未收受任何款項，一旦查知該存款餘
          額證明書係屬偽造，頂多不再進行交易而已，被告丑○○又豈有在未取得
          任何代價之情形下，無端甘冒刑事追訴風險，於「資金餘額查證同意書」
          上簽名、蓋章之可能？加以被告丑○○先於九十年十月十一日偵查中以證
          人身分接受檢察官訊問時，偽稱其不認識被告甲○○及案外人壬○○、吳
          朝男，並否認交付上開偽造之存款餘額證明書予被告甲○○等情，有該次
          訊問筆錄附卷可稽；其復於九十一年三月二十六日以證人身分接受本院訊
          問時，仍偽稱完全沒有見過被告甲○○、沒有和被告甲○○通過電話、沒
          有見過卷附偽造之存款餘額證明書云云，經本院提示被害人癸○○當庭所
          提出由被告丑○○親簽之「資金餘額查證同意書」，其除承認係其所簽之
          外，仍否認偽造之存款餘額證明書係其交付被告甲○○等情，亦有本院九
          十一年三月二十六日訊問筆錄可稽；則衡情被告丑○○若確無前開自被告
          甲○○及告訴人丙○、被害人癸○○等人詐得款項之行為，又豈有無端全
          盤否認其將存款餘額證明書交付被告甲○○一事，甚至否認其認識被告李
          金龍之理？再被告丑○○交付被告甲○○者係存款餘額證明書之正本而非
          影本一節，前已敘明，則被告丑○○若未取得其要求之代價，又豈有於無
          任何擔保之情況下，貿然將該存款餘額證明書之正本交付被告甲○○之可
          能？是被告丑○○前開自被告甲○○及告訴人丙○、被害人癸○○等人詐
          取財物之事實，亦堪認定，所辯並未取得任何款項，僅將存款餘額證明書
          之影本交付被告甲○○查詢徵信云云，亦屬卸責之詞，不足採信。
    （三）此外，被告丑○○交付被告甲○○之存款餘額證明書一份確屬偽造之事實
          ，業據證人王春美於本院九十年度自字第二三九號九十年六月二十二日訊
          問時證述綦詳（有該筆錄影本一份附卷足憑），並有合作金庫銀行營業部
          九十年五月三十一日函影本一件在卷可稽；被告丑○○上開犯行，並另有
          「資金餘額查詢同意書」影本一紙、上開發票人為案外人辛○○之支票影
          本一紙等附卷可稽，事證明確，被告丑○○之犯行堪以認定。
二、訊據被告甲○○矢口否認有何妨害公務之犯行，辯稱：我受到冤枉，法官不聽我
    的解釋，我才撞桌子，法警都有拿手銬，應該是他們互相打到對方，他們受傷與
    我無關云云。惟查，被告甲○○上開犯行，業據證人庚○○於偵查中及本院訊問
    時分別證述「我要上他【指被告甲○○】手銬時，他不讓我上手銬，故意用很大
    力量以手肘把我撞開，他本來有帶一疊資料放在桌上，把我撞開後將資料丟在地
    上，就用頭去撞牆，我和寅○○馬上將他強制帶離三十二法庭，期間內他還試圖
    搶我手銬，帶出三十二法庭，戊○○聽到他的喊叫，過來支援，我們三位用強制
    力帶他至候審室，他還是一直掙扎，他的指甲很長，以指甲抓傷我和戊○○。」
    及「被告拒簽筆錄，然後法官就命我們把被告帶離法庭，當時被告情緒非常激動
    ，我就準備用手銬銬住被告，被告反抗，企圖用頭撞桌子及牆壁，我就跟寅○○
    把被告架住要將他帶離三十二法庭，被告還是一直掙脫，企圖搶我手上的手銬」
    、「他在搶手銬的時候曾經用手肘攻擊我們」、「被告用手肘撞我的臉，就在眼
    睛旁邊」、「（被告掙扎過程，你有無受傷？）有，手臂跟手腕都有受傷」等語
    ，及證人戊○○到庭結證「我看到我們二個同事要帶一位被告到候審室。因為被
    告不願意配合，我就協助他們把人帶到候審室」、「（你為什麼要協助將被告帶
    到候審室？）因為被告一直在抵抗與同事拉扯」、「因為被告一直用腳踢用手抓
    用嘴巴咬，所以我們都有受傷」、「我手有受傷」等語明確，核與證人即當時亦
    在本院第三十二法庭執勤之法警寅○○於偵訊及本院訊問時所證稱「法官諭令帶
    他離法庭，正要由庚○○扣住他時，甲○○用手肘撞擊庚○○，接著自己用頭部
    撞牆，我與黃用強制力帶他離開法庭，戊○○聽到李大喊聲音趕來支援，拉扯中
    造成黃、張受到外傷」，及「當時法官諭令將被告帶離法庭前往候審室時，他除
    了大聲咆哮之外並且衝撞我們二人，當天庚○○要給他上手銬，他拒絕，並且用
    手肘衝撞庚○○」等情相符，並有法警庚○○之台北市立和平醫院診斷書影本一
    件、法警戊○○之台北市立和平醫院診斷書影本一件、可看出法警庚○○、戊○○二人傷勢之照片十一張等附卷可稽，顯然積極證據已屬充分；參諸法警庚○○
    所受右上眼瞼瘀腫之傷勢，及前開照片所示法警庚○○、戊○○二人前臂之抓痕
    顯係遭手指抓傷所造成之情形，堪認本院法警庚○○、戊○○之傷勢應非法警本
    身持手銬誤擊所得造成，被告空言辯稱該等傷勢係本院法警互相不慎以手銬打到
    對方所造成云云，自屬飾卸之詞，委無足採。事證明確，被告甲○○之犯行堪以
    認定。
三、核被告丑○○所為，係犯刑法第二百十六條、第二百十條之行使偽造私文書及同
    法第三百三十九條第一項之詐欺取財罪；被告甲○○所為，則係犯同法第一百三
    十五條第一項之妨害公務罪。被告丑○○上開犯行，與前開冒名「己○○」之成
    年男子間，有犯意聯絡及行為分擔，應論以刑法第二十八條之共同正犯。被告丑
    ○○前揭偽造印文及簽名之行為，係其偽造私文書行為之部分行為，其偽造私文
    書之低度行為，復為行使偽造私文書之高度行為所吸收，均不另論罪。被告甲○○於緊密之時、空內，以同一詐欺行為，先後二次自被告甲○○詐取二十萬元及
    一百萬元之犯行，係基於單一詐欺犯罪決意所為之行為，並侵害同一法益，屬接
    續犯，僅成立單一之詐欺取財罪名。被告丑○○所為行使偽造私文書犯行，係遂
    行其詐欺取財犯罪之手段，二者間有方法結果之牽連關係，屬牽連犯，應依刑法
    第五十五條之規定，論以較重之行使偽造私文書一罪。爰審酌被告丑○○自以證
    人身分於偵查中到庭時起，多次飾詞掩飾犯行，徒然浪費司法資源，被告甲○○
    對於依法執行職務之公務員施以強暴，造成本院法警庚○○、戊○○身體受傷，
    竟仍於審理程序中信口雌黃，空指係本院法警互相打傷，犯罪後之態度均屬惡劣
    ，及其二人之犯罪動機、目的、手段、犯罪所生損害等一切情狀，分別量處如主
    文所示之刑，並均諭知易科罰金之折算標準。偽造之「王春美」印章一枚及偽造
    之合作金庫存款餘額證明書上偽造之「王春美」印文、簽名各一枚，分別係偽造
    之印章及署押，均應依刑法第二百十九條之規定，宣告沒收。
四、公訴意旨另以：被告甲○○得知告訴人丙○及被害人癸○○亟需五億元之資金證
    明，竟意圖為自己不法之所有，佯稱可取得五億元之存款餘額證明，惟需支付費
    用、酬勞二百萬元，且應先支付二十萬元前金云云，致告訴人丙○陷於錯誤，於
    八十九年九月二十五日上午，交付現金二十萬元予被告甲○○，並約定於同日傍
    晚交付餘款一百八十萬元及存款餘額證明；迄同日下午六時三十分許，被告甲○○在臺北市○○路「都會咖啡廳」內，利用銀行已歇業無法徵信之機會，明知流
    水號碼第八八七六七三九號、證明書字號合金營櫃證字第二九一號、戶名乙○○、面額五億元之合作金庫存款餘額證明書係偽造之證明書，竟仍交付予告訴
    人丙○及被害人癸○○而行使之，足以生損害於合作金庫，並使告訴人丙○陷於
    錯誤，交付現金一百萬元及面額八十萬元之支票一張（付款人桃園郵局、帳號0
    0000000號、發票人辛○○、票號Ｌ0000000號、日期八十九年十
    月十五日）交付予被告甲○○，因認被告甲○○涉有刑法第二百十六條、第二百
    十條之行使偽造私文書及同法第三百三十九條第一項之詐欺取財罪嫌。按犯罪事
    實應依證據認定之，無證據不得推定其犯罪事實，刑事訴訟法第一百五十四條定
    有明文。又認定不利於被告之事實，須依積極證據，茍積極證據不足為不利於被
    告事實之認定時，即應為有利於被告之認定，更不必有何有利之證據；且刑事訴
    訟法上所謂認定犯罪事實之積極證據，係指適合於被告犯罪事實之認定之積極證
    據而言，雖不以直接證據為限，間接證據亦包括在內，然而無論直接或間接證據
    ，其為訴訟上之證明，須於通常一般之人均不致有所懷疑，而得確信其為真實之
    程度者，始得據為有罪之認定，倘其證明尚未達到此一程度，而有合理之懷疑存
    在時，自不能以推測或擬制之方法，以為有罪裁判之基礎，最高法院著有三十年
    上字第八一六號、二十九年上字第三一０五號、七十六年台上字第四九八六號、
    四十年台上字第八六號等判例可資參照。訊據被告甲○○堅決否認有何偽造文書
    或詐欺取財之犯行，辯稱：我不是丑○○的共犯等語。經查，告訴人丙○及被害
    人癸○○自被告甲○○所取得偽造之合作金庫存款餘額證明一件，實係被告丑○○所提供，被告丑○○並因此詐得贓款一百二十萬元等事實，前業敘明；是被告
    甲○○於此是否與被告丑○○有共犯之關係，所應探究者，當係被告甲○○對於
    被告丑○○所提供之存款餘額證明係屬偽造一節，究否具有認識而已。有關於此
    ，本院根據以下理由，認為被告甲○○對於卷附合作金庫存款餘額證明一件乃偽
    造所得之事實，係屬不知情，其辯稱己非被告丑○○之共犯等情，應堪採信：
    （一）被告甲○○持被害人癸○○製作之「資金餘額查證同意書」予被告丑○○
          簽署擔保時，係要求被告丑○○簽署其本人之本名及身分證統一編號等情
          ，有「資金餘額查證同意書」影本一紙附卷可稽，堪信為真；則被告李金
          龍若係明知上開存款餘額證明書為偽造，而與被告丑○○共同詐欺告訴人
          丙○及被害人癸○○，其豈有要求身為共犯之被告劉金龍留下真實姓名及
          身分證號碼，供告訴人丙○及被害人癸○○日後追究之理？
    （二）被告甲○○於九十年七月十六日為告訴人丙○告訴涉嫌詐欺之前，早於同
          年四月二日，即因告訴人丙○及被害人癸○○所交付上開發票人為案外人
          辛○○之八十萬元支票未能兌現，而向本院自訴告訴人丙○、被害人詹益
          謙及案外人辛○○、丁○○等人涉嫌詐欺，並於自訴狀中指出被告丙○係
          因委託被告甲○○調借五億元之資金證明，而交付該張八十萬元支票作為
          利息與作業費用之一部等情，有刑事自訴狀影本一件在卷足據，堪信屬實
          。則被告甲○○若確明知上開存款餘額證明書係屬偽造，而與被告丑○○
          共同詐欺告訴人丙○及被害人癸○○，其詐得一百二十萬元已屬僥倖，對
          於無端遭受損失之告訴人丙○及被害人癸○○應當避之唯恐不及，又豈有
          斗膽進而利用訴訟程序逼迫告訴人丙○及被害人癸○○支付退票之八十萬
          元餘額，並蠢至主動於訴訟中承認該偽造之存款餘額證明書，係其以二百
      萬元之代價交付告訴人丙○等人，而陷自己於偽造文書犯罪之刑事囹圄風
          險之可能？
    此外，本院復查無其他積極證據，足以認定被告甲○○於被告丑○○本件犯罪有
    何共犯之關係，或另有何偽造文書及詐欺取財之犯行，不能證明被告甲○○此部
    份犯罪，依法應為無罪之諭知。
五、公訴蒞庭檢察官追加起訴意旨另以：被告甲○○基於概括犯意，先於九十年十二
    月十三日下午四時許，於台灣台北地方法院刑事第二法庭公開訊問時，對於代表
    台灣台北地方法院檢察署進行犯罪偵查職務之檢察官，以「偵查中之檢察官湮滅
    證據」之與事實不符之言語公然侮辱之，復於九十一年三月二十六日下午四時許
    ，在同一法庭內公開訊問時，對於代表台灣台北地方法院執行羈押審核職務之值
    日法官，以「法官教唆法警集體傷害我」、「法院已經變成是搶奪法院了。等於
    法院派法警來搶我」等言語公然侮辱之，因認被告甲○○另涉刑法第一百四十條
    第二項之侮辱公署罪嫌。按刑法上所規範之「侮辱」行為，乃指不指摘具體事實
    ，而從事可能貶損他人社會評價之一切輕蔑人之行為，與同法所規範以指摘、傳
    述足以損害他人名譽之具體事件為要件之「誹謗」行為相較，二者雖均以他人之
    名譽及人格尊嚴為保護之法益，然前者係以非具體指摘特定事實之行為為其規範
    對象，行為人不得援引言論自由為其免責之抗辯，立法者為維護公務機關執行職
    務之尊嚴，並另於刑法第一百四十條第二項規定刑度遠重於同法第三百零九條第
    一項公然侮辱罪名之侮辱公署罪，以規範此種未指摘具體事實，而徒以侮辱性言
    詞或其他不當行為踐踏公務機關尊嚴之行為；至於後者，則係以具體指摘或傳述
    特定事實之行為為其規範對象，行為人得以援引刑法第三百十條第三項、第三百
    十一條等源自於言論自由基本權利之免責條款主張免責，立法者為賦予國民對於
    政府機關施政行為自由進行討論與批評之空間，乃未如刑法第一百四十條第二項
    一般，另行立法處罰對於政府機關進行具體指摘之行為，類此行為，僅得由名譽
    遭受損害之政府官員，依據刑法第三百十條之規定追究行為人之刑責。是自限於
    行為人並非具體對於政府機關提出指摘，而係以抽象侮辱性言詞貶損政府機關尊
    嚴之場合，始得令負刑法第一百四十條第二項之刑責。訊據被告甲○○堅決否認
    有何侮辱公署之犯行，辯稱：如果我有說檢察官湮滅證據，或者法警來搶我這些
    話，也是事實，而且是法官自己問我法院已經是搶奪法院了，是不是等語。經查
    ，公訴意旨所訴被告甲○○於九十年十二月十三日下午四時許，在本院刑事第二
    法庭陳述「偵查中之檢察官湮滅證據」，及於九十一年三月二十六日下午四時許
    ，在同一法庭內陳述「法官教唆法警集體傷害我」、「法院派法警來搶我」等語
    ，衡諸被告前開因涉嫌偽造文書案為承辦檢察官向本院聲請羈押，於本院裁定羈
    押後抗拒執行，對於本院法警施以強暴等情形，被告甲○○應係針對該等具體事
    實，於本院訊問時做出其個人意見之陳述無訛，該等陳述既係對於承辦檢察官及
    承審法官之行為做出具體指摘，而非抽象之侮辱性言詞而已，揆諸前揭說明，即
    不得僅以被告甲○○所陳述之內容不實，及該等不實陳述足以損害承辦檢察官及
    承審法官之名譽，即遽以規範「侮辱」行為之侮辱公署罪相繩。次查，公訴意旨
    所訴被告於九十一年三月二十六日下午四時許，在本院第二法庭公開訊問時，陳
    述「法院已經變成是搶奪法院」部分，訊之當日在場之證人癸○○、丙○及壬○○，分別僅能證述「隱隱約約有印象，可是不大確定」、「可能有類似的說法，
    但用詞不清楚」及「我有聽到他說法警傷害他」等語，而均無法證稱確實有見聞
    被告口述該等言詞；而經本院勘驗當日庭訊錄音帶，除得聽聞被告甲○○一再陳
    稱審核羈押之承審法官教唆法警傷害、強押，及其發現身上少了五百元，本院承
    辦法官綜合其所言，詢問其是否認為法院已經變成是搶奪法院，渠以疑問語氣回
    稱「什麼搶奪法院？」、「等於法院派法警來搶我啦」等情之外，並未聽聞被告
    主動宣稱「法院已經變成是搶奪法院」等抽象性侮辱言詞之事實，業據本院勘驗
    屬實，製有勘驗筆錄附卷可稽，是此部份被告究係出於侮辱公署之意思，而抽象
    宣稱本院已經變成搶奪法院，或僅係對於本院承辦被告甲○○羈押審核事務之相
    關人員做出不實具體指摘，因回答承審法官之訊問，始提及「搶奪法院」之用語
    一節，應尚有合理之懷疑存在。是自不得僅以被告甲○○提及「搶奪法院」之字
    眼，遽認渠有侮辱公署之故意，而論以刑法第一百四十條第二項之犯罪。此外，
    本院復查無其他積極證據，足以認定被告甲○○有何侮辱公署之犯行，不能證明
    被告此部份犯罪，依法亦應為無罪之諭知。
據上論斷，應依刑事訴訟法第二百九十九條第一項前段、第三百零一條第一項，刑法
第二十八條、第一百三十五條第一項、第二百十六條、第二百十條、第三百三十九條
第一項、第五十五條、第四十一條第一項前段、第二百十九條，罰金罰鍰提高標準條
例第一條前段、第二條，判決如主文。
本案經檢察官王怡菁到庭執行職務。
中      華      民      國        九十二    年      四    月    十四    日
                                            臺灣臺北地方法院刑事第二庭
                                                    法  官  楊  代  華
右正本證明與原本無異。
如不服本判決，應於判決送達後十日內，向本院提出上訴狀。
                                                    書記官  廖  純  瑜
中      華      民      國        九十二    年      四    月    十四    日
附錄本案論罪科刑法條全文：
刑法第一百三十五條第一項
對於公務員依法執行職務時，施強暴脅迫者，處三年以下有期徒刑、拘役或三百元以
下罰金。
意圖使公務員執行一定之職務或妨害其依法執行一定之職務或使公務員辭職，而施強
暴脅迫者，亦同。
犯前二項之罪，因而致公務員於死者，處無期徒刑或七年以上有期徒刑；致重傷者，
處三年以上、十年以下有期徒刑。
中華民國刑法第二百一十條
偽造、變造私文書，足以生損害於公眾或他人者，處五年以下有期徒刑。
中華民國刑法第二百一十六條
行使第二百十條至第二百十五條之文書者，依偽造、變造文書或登載不實事項或使登
載不實事項之規定處斷。
中華民國刑法第三百三十九條
意圖為自己或第三人不法之所有，以詐術使人將本人或第三人之物交付者，處五年以
下有期徒刑、拘役或科或併科一千元以下罰金。
以前項方法得財產上不法之利益或使第三人得之者，亦同。
前二項之未遂犯罰之。


司法院資訊處製作；財團法人民間司法改革基金會備份。
